臺灣高雄地方法院刑事判決　　　　　　　96年度訴字第4018號
公　訴　人　臺灣高雄地方法院檢察署檢察官
被　　　告　甲○○
　　　　　　　　　　（另案在臺灣高雄看守所羈押中）
上列被告因違反毒品危害防制條例案件，經檢察官提起公訴（96
年度毒偵字第7207號），嗣被告於本院準備程序進行中，就被訴
事實為有罪之陳述，經告知簡式審判程序之旨，並聽取檢察官及
被告之意見後，本院合議庭裁定由受命法官獨任改依簡式審判程
序審理，並判決如下：
    主  文
甲○○施用第一級毒品，累犯，處有期徒刑拾月。扣案殘留海洛
因殘渣袋壹只，沒收銷燬之；注射針筒壹支，沒收之。
    事  實
一、甲○○前於民國88年間因施用毒品案件，經本院以88年度毒
    聲字第8228號裁定令入戒治處所強制戒治，復經本院以89年
    度毒聲字第3143號裁定停止戒治，所餘期間付保護管束，並
    於89年11月12日保護管束期滿視為強制戒治執行完畢。嗣於
    上開強制戒治執行完畢釋放後5 年內，再於94年間，因連續
    施用第二級毒品案件經本院以94年簡字2984號判決判處有期
    徒刑5 月確定，並於95年1 月24日縮刑期滿執行完畢。詎猶
    不知戒斷毒品，復基於施用第一級毒品海洛因之犯意，於96
    年7 月19日晚上6 時許，在其位於高雄縣杉林鄉○○村○○
    路81號住處，以將海洛因羼水後，利用針筒注射之方式，施
    用第一級毒品海洛因乙次。嗣於同年月20日中午12時30分許
    ，經警持搜索票在其上開住處執行搜索，並扣得其所有供施
    用海洛因所用之注射針筒1 支及殘留海洛殘渣袋1 只，始查
    悉上情。
二、案經高雄縣政府警察局旗山分局報請臺灣高雄地方法院檢察
    署檢察官偵查起訴。
    理  由
一、本件被告甲○○所犯為死刑、無期徒刑或最輕本刑為三年以
    上有期徒刑以外之罪，其於準備程序中就被訴事實為有罪之
    陳述，經法官告知簡式審判程序之旨，並聽取公訴人之意見
    後，依刑事訴訟法第273 條之1 第1 項規定，合議庭裁定由
    受命法官獨任進行簡式審判程序，合先敘明。
二、上揭犯罪事實，業據被告於本院審理中坦承不諱，且被告為
    警查獲後所採集之尿液（檢體編號：0239號），經送請台灣
    檢驗科技股份有限公司以氣相層析質譜儀法檢驗後，呈第一
    級毒品海洛因代謝後之嗎啡陽性反應，有該公司96年8 月6
    日報告編號KH：000000000000濫用藥物尿液檢驗報告暨高雄
    縣政府警察局旗山分局杉林分駐所偵辦毒品案件嫌疑犯尿液
    採證檢驗對照表各乙紙在卷可稽，而「施用海洛因、甲基安
    非他命後，其於尿液中排出之最長時限，受施用劑量、施用
    方式、個人體質及其代謝情況等因素影響，因個案而易，施
    用海洛因一般可檢出之最長時間為海洛因服用後2 至4 天；
    施用甲基安非他命一般可檢出之最長時間為甲基安非他命服
    用後1 至5 天」等情，有行政院衛生署管制藥品管理局91年
    8 月2 日管檢字第108443號函可查，故自前揭尿液檢驗報告
    ，可知被告確曾於採尿前之代謝時間內，施用毒品海洛因。
    此外，並有注射針筒1 支及殘渣袋1 只扣案可證，而殘渣袋
    1 只，經送驗後呈海洛因陽性反應，亦有高雄醫學大學附設
    中和紀念醫院96年11月6 日報告編號0000-000號檢驗報告1
    紙在卷可證（參本院卷第37頁），綜上足認被告之自白與事
    實相符，堪信為真實，其於前開時、地施用第一級毒品犯行
    ，洵堪認定。
三、次按毒品危害防制條例前於92年7 月9 日修正公布，自93年
    1 月9 日施行，觀之該條例第20條、第23條之立法理由，修
    正後毒品危害防制條例就施用毒品者，只於「初犯」及「5
    年後再犯」二種情形，有其追訴條件之限制，即須於初犯經
    觀察、勒戒或強制戒治釋放後，5 年內均無施用毒品之行為
    ，始能認其前所實施之觀察、勒戒或強制戒治已足遮斷毒癮
    ，而得於5 年後再犯時，再予適用初犯之規定，重行觀察、
    勒戒等程序。倘5 年內已經再犯，被依法追訴處罰，縱其第
    3 次（或第3 次以上）施用毒品之時間在初犯釋放5 年以後
    ，即與「5 年後再犯」之情形有別，且因已於「5 年內再犯
    」，顯見其再犯率甚高，原實施觀察、勒戒或強制戒治，已
    無法收其實效，而無5 年戒斷期之存在，自無再經觀察、勒
    戒及強制戒治之必要，應得逕行追訴處罰（最高法院95年5
    月9 日95年度第7 次刑事庭會議決議參照）。經查：本件被
    告前因施用毒品案件，經本院以88年度毒聲字第8228號裁定
    令入戒治處所強制戒治，復經本院以89年度毒聲字第3143號
    裁定停止戒治，所餘期間付保護管束，並於89年11月12日保
    護管束期滿視為強制戒治執行完畢。嗣於上開強制戒治執行
    完畢釋放後5 年內，再於94年間，因連續施用第二級毒品案
    件經本院以94年簡字2984號判決判處有期徒刑5 月確定，並
    於95年1 月24日縮刑期滿執行完畢等情，有臺灣高等法院被
    告前案紀錄表1 份在卷可憑，是依上開說明，被告於前述強
    制戒治執行完畢釋放後5 年內，再犯施用毒品罪，經本院判
    決有罪確定後，復犯本件施用第一級毒品海洛因之犯行，本
    件犯行距前揭強制戒治釋放後雖逾5 年，惟核與毒品危害防
    治條例第20條第3 項所定「5 年後再犯」之立法意旨不符，
    揆諸上開說明，本件被告施用第一級毒品犯行，仍應予追訴
    、處罰。
四、核告於前開時地，施用海洛因之行為，係犯毒品危害防制條
    例第10條第1 項之施用第一級毒品罪。被告持有第一級毒品
    海洛因，嗣進而施用之，持有之低度行為應為施用之高度行
    為所吸收，不另論罪。又被告有如前揭事實欄所列前科紀錄
    ，業如前述，其於有期徒刑執行完畢後5 年內，故意再犯本
    件有期徒刑以上之罪，為累犯，應依刑法第47條第1 項規定
    加重其刑。爰審酌被告前已有施用毒品之不良素行，歷經觀
    察勒戒、強制戒治及判處徒刑後猶施用之，顯見其戒毒意志
    不堅，本不宜寬貸，惟念其施用毒品乃自戕一己之身體健康
    ，對社會造成之危害尚非直接鉅大，且犯後坦承犯行，態度
    良好等一切情狀，量處如主文所示之刑，以期自新。扣案殘
    渣袋1 只，殘留有海洛因成分，有上開高雄醫學大學附設中
    和紀念醫院檢驗報告可佐，因該物品既已無法與第一級毒品
    海洛因析離，爰依毒品危害防制條例第18條第1 項前段規定
    ，諭知沒收銷燬之；注射針筒1 支，則係被告所有且為供犯
    本罪所用之物，爰依刑法第38條第1 項第2 款規定，宣告沒
    收之。至扣案其餘殘渣袋2 只，經送驗後均呈甲基安非他命
    陽性反應，有高雄醫學大學附設中和紀念醫院檢驗報告2 紙
    在卷可查（參本院卷第35頁、第36頁），而該殘渣袋2 只係
    被告之前施用甲基安非他命所留之物，與本案並無關係，業
    據被告於本院審理中陳明在卷（參本院卷第57頁），是該殘
    渣袋2 只於被告本件所犯並經諭知有罪之施用第一級毒品海
    洛因罪全然無關，爰不另為沒收之諭知，附此敘明。
據上論斷，應依刑事訴訟法第273條之1第1 項、第299條第1項前
段，毒品危害防制條例第10條第1 項、第18條第1 項前段，刑法
第11條、第47條第1 項、第38條第1項第2款，判決如主文。
本案經檢察官乙○○到庭執行職務。
中　　華　　民　　國　　96　　年　　11　　月　　30　　日
                  刑事第十庭  法  官  林揚奇
以上正本證明與原本無異。
如不服本判決應於收受本判決後10日內向本院提出上訴書狀，並
應敘述具體理由，如未敘述上訴理由者，應於上訴期間屆滿後20
日內補提理由書狀於本院（均須按他造當事人之人數附繕本）「
切勿逕送上級法院」。
中　　華　　民　　國　　96　　年　　11　　月　　30　　日
 　　　　　　　　　　　　　　 書記官  于耀文
附錄本案論罪科刑法條全文
毒品危害防制條例第10條
施用第1級毒品者，處6月以上5年以下有期徒刑。
施用第2級毒品者，處3年以下有期徒刑。
